【裁判字號】    90,交上易,409
【裁判日期】    901218
【裁判案由】    過失傷害
【裁判全文】
臺灣高等法院刑事判決                            九十年度交上易字第四九號
    上  訴  人
    即  被  告  丙○○
右上訴人因過失傷害案件，不服臺灣基隆地方法院九十年度交易字第四六號，中華民
國九十年九月二十日第一審判決（起訴案號：臺灣基隆地方法院檢察署八十九年度偵
字第三五二六號），提起上訴，本院判決如左：
    主  文
上訴駁回。丙○○緩刑貳年。
    事  實
一、丙○○以駕駛大貨車載送貨物為業，係從事駕駛業務之人。民國（下同）八十九
    年八月二日下午，丙○○駕駛車牌號碼ＪＥ—６４２號營業用大貨車沿瑞八公路
    由瑞芳往基隆方向行駛，同日十五時十分行經瑞八公路七‧一公里處（屬臺北縣
    瑞芳鎮）時，丙○○因感尿急，而欲駛至對向之瑞八公路（由基隆往瑞芳方向）
    路邊空地如廁，惟丙○○本應注意汽車行駛時，在劃有分向限制線之路段，不得
    駛入來車之車道內，且依當時情形，並無不能注意之情事，竟仍疏未注意，貿然
    駛入來車車道內，適乙○○駕駛車牌號碼ＢＥ—２０１６號自用小貨車搭載甲○○由基隆往瑞芳行駛，亦行經前開地點時，見丙○○駛入其車道內時已不及閃避
    ，遭丙○○所駕駛營業用大貨車車頭右側撞擊其自用小貨車車頭中央，乙○○之
    自用小貨車並因而朝順時針方向打轉而逆向停在道路中央，乙○○因而受有腹部
    鈍傷、腸道破裂、外傷性顱內出血、左側脛骨、腓骨骨折、左第二、三、四、五
    蹠骨骨折、右側橈骨骨折等傷害，甲○○則受有左側股骨骨折、顏面多處撕裂傷
    及四肢多處擦傷等傷害，丙○○亦受有左眼角膜破裂合併創傷白內障、左眼視力
    全失等傷害（丙○○告訴乙○○涉業務過失重傷害罪嫌部分，業經檢察官以八十
    九年度偵字第四二七二號提起公訴）。丙○○於本件肇事後犯罪未發覺前，即委
    由路人向警方自首而接受裁判。
二、案經乙○○、甲○○訴由臺北縣警察局瑞芳分局移送台灣基隆地方法院檢察署檢
    察官偵查起訴。
    理  由
一、訊據上訴人即被告（以下簡稱被告）丙○○於本院調查審理中坦承於右揭時地駕
    車撞及乙○○所駕之自用小貨車等情不諱，惟辯稱案發現場畫有轉彎道，伊不是
    違規左轉云云。經查：（一）、右揭犯罪事實，業據告訴人乙○○、甲○○指訴
    綦詳，復有道路交通事故調查報告表一份、事故現場照片三十一張在卷可參（參
    警訊卷第九至第十三頁、八十九年偵字第三五二六號偵查卷宗第九頁、第三五頁
    至第三八頁），而告訴人乙○○因此受有腹部鈍傷、腸道破裂、外傷性顱內出血
    、左側脛骨、腓骨骨折、左第二、三、四、五蹠骨骨折、右側橈骨骨折等傷害，
    甲○○受有左側股骨骨折、顏面多處撕裂傷及四肢多處擦傷等傷害，有卷附長庚
    紀念醫院診斷證明書各一紙附卷可稽（參警訊卷第七頁、第八頁）；（二）、按
    汽車在劃有分向限制線之路段，不得駛入來車之車道內，道路交通安全規則第九
    十七條第二款定有明文。經查，車禍發生當時為雨天，日間有自然光線、路況為
    限速五十公里、繪雙黃線之省道，地面無缺陷、無障礙物、視距良好，車禍發生
    後，告訴人車輛之車頭中央部位向內側凹陷，被告車輛右前側車頭及右側車門均
    有凹陷情形，被告之車輛逆向停放在對向車道之路邊，告訴人乙○○之車輛亦逆
    向停放在路中央，二車停放位置距離路口尚有一段距離，二車撞擊所產生之碎裂
    玻璃等散落物則分佈在二車中間之路邊，有上開調查報告表可參，被告復供稱：
    當時正欲左轉入對向車道云云，足證被告應係欲駛入該路口處左側路旁空地如廁
    ，逆向駛入來車車道內，其車頭右側部位因而撞擊告訴人乙○○車輛車頭中央部
    位，並使告訴人乙○○、甲○○因此受有上述傷害，其有過失甚明，且本件經送
    臺灣省臺北縣區車輛行車事故鑑定委員會鑑定及送臺灣省車輛行車事故覆議鑑定
    委員會覆議結果，亦均認被告駕駛營業用大貨車左轉後逆向行駛為肇事原因，有
    臺灣省臺北縣區車輛行車事故鑑定委員會及九十年三月二十三日北鑑字第九００
    二一一號函及臺灣省車輛行車事故覆議鑑定委員會九十年五月二十九日府覆議字
    第九００七五八號函附卷可參（參九十年聲他字第二一八號偵查卷宗第二頁、第
    三頁），被告所辯伊並非逆向行車等語，要不足採。被告既有過失，且其過失行
    為與告訴人所受傷害間具有相當因果關係，本件事證明確，被告犯行堪以認定，
    應依法論科。
二、查被告係營業大貨車駕駛，業據其供承在卷，核其所為，係犯刑法第二百八十四
    條第二項前段從事業務之人，因業務上過失傷害人之罪。被告以一行為，同時致
    告訴人二人受傷，為想像競合犯，應從一重之業務過失傷害罪處斷。被告於肇事
    後，犯罪未發覺前即委由路人向台北縣警察局瑞芳分局大寮分駐派出所報案自首
    ，有前述道路交通事故調查表在卷可考，應依刑法第六十二條前段規定減輕其刑
    。又刑法第四十一條業於九十年一月十日修正公布，於同年月十二日生效，該條
    第一項修正規定為「犯最重本刑為五年以下有期徒刑以下之刑之罪，而受六個月
    以下有期徒刑或拘役之宣告，因身體、教育、職業、家庭之關係或其他正當事由
    ，執行顯有困難者，得以一元以上三元以下折算一日，易科罰金。但確因不執行
    所宣告之刑，難收矯正之效，或難以維持法秩序者，不在此限」，經比較新舊法
    結果，被告所犯上開之罪，行為後依修正後之刑法第四十一條第一項前段規定，
    仍得易科罰金，並無不利，爰依刑法第二條第一項前段，適用修正後刑法第四十
    一條第一項前段規定，就被告上開所量處之刑，併諭知易科罰金之折算標準（原
    審就此部分，未於理由欄中加以說明，應予補充）。
三、原審本於同上見解，適用刑法第二百八十四條第二項前段、第五十五條、第四十
    一條第一項、第六十二條前段，罰金罰鍰提高標準條例第一條前段、第二條（另
    應補充刑法第二條第一項前段），並審酌被告身為職業駕駛人本負有較高之道路
    交通安全注意義務，本案被告應負完全過失責任，已與告訴人達成和解並賠償損
    害，有收據影本一紙附於本院卷，及其犯後態度尚稱良好等一切情狀，量處有期
    徒刑三月，並諭知易科罰金之折算標準。經核原審認事用法，均無不合，量刑亦
    稱允當，被告上訴意旨以原審量刑過重，執之指摘原判決不當，為無理由，應予
    駁回。再查被告前曾受有期徒刑之宣告，於七十九年三月二日縮短刑期假釋出監
    ，而於七十七年十月二十四日未經撤銷假釋執行完畢，其後五年內未曾受有期徒
    刑以上刑之宣告，有本院被告全國前案紀錄表及台灣高等法院檢察署刑案紀錄簡
    覆表在卷可按。被告因過失誤罹本件罪刑，已與告訴人達成和解並賠償損害，有
    收據影本一紙附於本院卷可稽，本院以其受此刑之宣告，當知警惕而無再犯之虞
    ，因認以暫不執行為適當，爰依刑法第七十四條第二款規定宣告緩刑二年，以啟
    自新。
據上論斷，應依刑事訴訟法第三百六十八條，刑法第七十四條第二款，判決如主文。
本案經檢察官劉斐玲到庭執行職務。
中      華      民      國    九十      年      十二    月    十八     日
                            台灣高等法院刑事第十五庭
                                審判長法  官  房  阿  生
                               法  官  雷  元  結
                                      法  官  鄧  振  球
右正本證明與原本無異。
不得上訴。
                                      書記官  洪  秋  帆
中      華      民      國    九十      年      十二    月    十九      日
附錄：本案論罪科刑法條全文
刑法第二百八十四條第二項
從事業務之人，因業務之過失傷害人者，處一年以下有期徒刑、拘役或一千元以下罰
金。致重傷者，處三年以下有期徒刑、拘役或二千元以下罰金。


司法院資訊處製作；財團法人民間司法改革基金會備份。
